最高法院刑事裁定　　　　　　　　　　111年度台抗字第848號
抗　告　人　高健祐 
 
上列抗告人因加重詐欺等罪案件，不服臺灣高等法院臺中分院中
華民國111年5月9日駁回其聲請再審及停止刑罰執行之裁定（ 11
0年度聲再字第74號），提起抗告，本院裁定如下：
    主  文
抗告駁回。
    理  由 
一、按刑事訴訟法第420 條第1 項第6 款規定：有罪判決確定後
    ，因發現新事實或新證據，單獨或與先前之證據綜合判斷，
    足認受有罪判決之人應受無罪、免訴、免刑或輕於原判決所
    認罪名之判決者，為受判決人之利益，得聲請再審。同條第
    3 項規定：第1 項第6 款之新事實或新證據，指判決確定前
    已存在或成立而未及調查斟酌，及判決確定後始存在或成立
    之事實、證據。準此，依此原因聲請再審者，應提出具體之
    新事實或新證據，由法院單獨或綜合案內其他有利與不利之
    全部卷證，予以觀察、判斷，客觀上能否令人形成得合理相
    信足以推翻原確定判決所確認之事實，或鬆動其事實認定之
    重要基礎，而影響於判決之結果者，始足該當。是為受判決
    人利益聲請再審所憑之新事實或新證據，除須具有未經判斷
    之嶄新性（或稱新規性）外，尚須具備單獨或與先前之證據
    綜合判斷而足以動搖原確定判決所認定事實之確實性（或稱
    明確性、顯著性），二者均不可或缺，若僅就卷內業已存在
    之證據資料，對於法院取捨證據之職權行使，徒憑己意為指
    摘，或對證據之證明力持相異之評價，即與上開要件不合，
    自不能遽行開啟再審，而破壞判決之安定性。又對於有罪確
    定判決之救濟程序，依刑事訴訟法規定有再審及非常上訴 2
    種途徑，前者係為原確定判決認定事實錯誤而設立之救濟程
    序，與後者係為糾正原確定判決違背法令者有別，是倘所指
    摘者係關於原確定判決適用法律不當之情形，核屬非常上訴
    之範疇，並非聲請再審所得救濟。末按刑事訴訟法第429 條
    之3 第1 項規定：聲請再審得同時釋明其事由聲請調查證據
    ，法院認有必要者，應為調查。是再審聲請人所提出或主張
    之新事實、新證據，若自形式上觀察，核與原確定判決所確
    認之犯罪事實無所關連，抑或無從動搖該事實認定之心證時
    ，當無庸贅行其他之調查，自不待言。
二、本件原裁定略以：抗告人高健祐因加重詐欺等案件，對於原
    審法院107 年度上訴字第1447、1453、1454、1455、1456號
    刑事確定判決（下稱原確定判決，經本院109 年度台上字第
    944 、1712、1713、1714、1715號判決，以上訴不合法律上
    程式予以駁回）聲請再審及停止刑罰執行，其聲請再審意旨
    略以：㈠、抗告人並無詐欺犯行，實是為幫助同案被告林詠
    欽經營地下匯兌，而提供其所申請之中國信託商業銀行帳戶
    ，或受林詠欽委託直接或輾轉收購如原確定判決附表一所示
    余婉琳等人所申辦之銀行或郵政儲金帳戶，並非作為詐欺取
    財人頭帳戶之用，「陳桂秋」就是大陸地區兌換人民幣之一
    方，原確定判決亦有諸多證據未及斟酌、法條適用不當等認
    事用法上之違誤。㈡、原確定判決確定後，林詠欽才全盤托
    出本件所涉及的是地下匯兌，為違反銀行法第125 條第1 項
    規定非銀行不得從事國內外匯兌罪，林詠欽坦承他在第一審
    審理時所稱如聲證7 所檢附之SKYPE 對話紀錄，內容涉及渠
    等從事地下匯兌資料，因為銀行法刑期比較高，所以其當時
    係做虛偽陳述，此部分現由臺灣雲林地方檢察署檢察官以11
    0 年度偵字第58號偵辦中。而抗告人前曾因同一收購帳戶而
    遭起訴詐欺取財，業經臺灣桃園地方法院以105 年度原訴字
    第60號判處罪刑，先後經臺灣高等法院以106 年度原上訴字
    第74號、本院以107 年度台上字第600 號從程序上判決駁回
    上訴確定（下稱前案），且抗告人亦聲請最高檢察署檢察總
    長就前案提起非常上訴中。前案認定的事實與原確定判決相
    同，都是加入林詠欽為首的詐騙集團，從事收購帳戶，是聲
    請人所犯為銀行法第125 條之違反從事銀行業務罪，為集合
    犯，屬於實質上一罪，前案既經於民國107 年2 月13日判決
    確定，原確定判決係重行起訴，應諭知不受理判決，爰依刑
    事訴訟法第420 條第1 項第2 款、第6 款規定聲請再審，並
    聲請停止刑罰之執行等語。惟原確定判決如何勾稽案內證據
    資料，認定抗告人確有本案所指加重詐欺等罪之犯行明確，
    並詳敘其調查取捨證據之結果及憑以認定犯罪事實之心證理
    由，且就抗告人否認犯罪之辯詞不可採之理由，亦依調查所
    得證據論析明確。並就上述所陳再審意旨，逐一敘明：⑴、
    抗告人對原確定判決之事實審法院之取捨證據、評價證據證
    明力之職權行使，就認定不利於己之事實，片面為個人意見
    之辯解，再重行爭執對其有利之主張為真實，其綜合判斷之
    評價結果，客觀上均無從使原審產生動搖原確定判決所認定
    事實之合理懷疑，而為抗告人無罪、免訴、免刑或輕於原確
    定判決所認罪名之程度。⑵、關於SKYPE 對話紀錄部分，僅
    係簡短的對帳金額對話，並未提及任何地下匯兌之言語，而
    劉哲志、馬思婷均為林詠欽等人詐欺集團使用之人頭帳戶，
    亦經原確定判決依據卷內證據資料，明白論敘甚詳，故抗告
    人認上開SKYPE 對話紀錄，內容涉及林詠欽從事地下匯兌的
    資料等語，顯不足採信，自難認上開SKYPE 對話紀錄為新事
    實、新證據，不得據為聲請再審之依據。⑶、縱共同被告林
    詠欽事後曾翻異前詞供稱從事地下匯兌，然抗告人既未提出
    林詠欽已因犯偽證罪經法院判刑確定，或其刑事訴訟程序不
    能開始或續行非因證據不足所致之相關證據，自難遽認林詠
    欽先前之證述不足採信（原裁定一度將「林詠欽」誤載為「
    李俊岳」，見原裁定第6 頁第29、31列）。是就抗告人聲請
    調查證據傳喚證人林詠欽部分，自無必要。⑷、至於聲請意
    旨指摘原確定判決法條適用不當、分論併罰不當、是否應諭
    知不受理等情，係屬原確定判決是否違背法令而得否聲請非
    常上訴之問題，尚非再審程序係就原確定判決認定事實是否
    錯誤之救濟制度所得審究之範疇，亦不得據為聲請再審之原
    因（就抗告人聲請非常上訴部分，業經代理人於原審審理時
    陳明已遭駁回，見原審卷㈡第157至158頁）。綜上所述，本
    件聲請意旨難認與刑事訴訟法第420條第1項第2款、第6款所
    規定之再審要件相合，並經原審通知檢察官、抗告人及其代
    理人到場陳述意見後，乃認本件抗告人聲請再審為無理由，
    因而駁回其再審之聲請。揆諸首揭說明，經核於法尚無違誤
    。
三、抗告意旨雖謂：本案自始至終，並無名為「李俊岳」之人出
    現，且抗告人更無出具有關「李俊岳」之書函，可見原裁定
    法院並無為實質審查等語。惟查，原裁定就此部分縱有誤載
    之情形，然抗告人並未提出關於同案被告林詠欽就原確定判
    決之證言已證明為虛偽者之另案確定判決，且上開誤載之瑕
    疵仍可由原審另以裁定更正之，並不影響原裁定之本旨。至
    其餘抗告意旨否認加入詐欺集團等語，係就原裁定已論駁之
    事項，再事爭辯，任意指摘違法，或徒執己見，漫事指摘原
    確定判決違誤，請求撤銷原裁定而准其聲請再審及停止刑罰
    執行等項，並無理由，予以駁回。
據上論結，應依刑事訴訟法第412 條，裁定如主文。
中    華    民    國   111    年    7     月    28    日
                  刑事第四庭審判長法  官  林  立  華  
                                  法  官  林  瑞  斌  
                                  法  官  王  敏  慧  
                                  法  官  李  麗  珠  
                                  法  官  謝  靜  恒  
本件正本證明與原本無異
                                  書記官
中    華    民    國   111    年    8     月    1     日